# 陈版，关于记账本位币

提问人：大脸 时间：2012-02-13 00:24:14
陈版
现有一家公司今年仍使用旧准则，明年拟采用新准则。 该公司位于保税区，采购/销售基本都为美元定价及结算。 该公司目前以人民币为记账本位币，同时为了内部管理需要，同时在ERP系统中用交易货币辅助记账。
参考新准则中关于判定记账本位币的考虑因素，可以认为该公司应将美元确定为记账本位币。
这里想请教您的是，该公司是否必须使用美元作为记账本位币？ 因为参看会计法的相关规定 第十二条 会计核算以人民币为记账本位币。 业务收支以人民币以外的货币为主的单位，可以选定其中一种货币作为记账本位币，但是编报的财务会计报告应当折算为人民币。
以及准则”外币折算“的规定 企业通常应选择人民币作为记账本位币。业务收支以人民币以外的货币为主的企业，可以按照本准则第五条规定选定其中一种货币作为记账本位币。但是，编报的财务报表应当折算为人民币。
在满足条件的情况下，选择某种外币作为记账本位币是一个可选项，而不是一个强者要求。 不知道我的理解是否正确，请指教。谢谢！

回答人：chenyiwei
老准则下，符合“业务收支以人民币以外的货币为主的单位”这一条件的企业可以选择记帐本位币，可以仍以人民币记帐（《会计法》
下的默认选项），也可以外币作为本位币。此时存在一项会计政策选择。 新准则下，记帐本位币的确定必须体现出管理层对公司所处的主要经营环境的判断，不能自由选择（原制度下的会计政策选择不再存在），因此该企业在新准则下如果继续以人民币为记帐本位币将导致违反会计准则。如果确因所处经济环境发生重大变化等原因改变记帐本位币的，应采用类似会计估计变更的方法处理。

提问人：大脸 时间：2012-02-13 02:21:07
陈版的考虑我理解了。
但仍有如下疑问 如我在帖子上列出的，新准则《企业会计准则第 19 号——外币折算》 第四条 记账本位币，是指企业经营所处的主要经济环境中的货币。 企业通常应选择人民币作为记账本位币。业务收支以人民币以外 的货币为主的企业，可以按照本准则第五条规定选定其中一种货币作 为记账本位币。但是，编报的财务报表应当折算为人民币。
从准则的描述看，个人的意见是使用外币作为本位币是一个可选项，准则中未“可以”。
是否我的理解不太正确？

回答人：chenyiwei
第四条和第五、六条的规定不一致。第四条主要是体现出与上位法（《会计法》）的衔接，表明其尊重上位法，因为会计法自 1999年修订以来再未修改；第五、六条才是实质性内容。

提问人：zengfengxia 时间：2012-02-15 12:49:36
请教陈版，第五条、第六条是不是应当以第五条为主要考虑因素，也就是说境外经营子公司，只要符合第五条关于记账本位币相关规定即可，第六条为辅助考虑因素，比如，境外子公司以外币结算采购、销售，其销售客户为境内母公司，实质系承担境外采购业务的境外子公司，应属于境内公司业务的延伸，也应当选择外币作为其记账本位币。

回答人：chenyiwei
第五条的（一）（二）两项是主要考虑因素，根据这两项能够确定记帐本位币的，就无需再进一步考虑其他几项。参考《计学撮要》
第 379 ～ 381 页。